臺灣新北地方法院民事判決
110年度訴字第2486號
原      告  曹念楚  
訴訟代理人  李逸文律師
複 代理 人  王筱涵律師
被      告  勝璟國際股份有限公司

特別代理人  李基益律師
上列當事人間請求確認董事委任關係不存在等事件，本院於中華
民國111年2月23日言詞辯論終結，判決如下：
    主      文
確認原告與被告間自民國一百零七年六月二十五日起至民國一百
一十年六月二十四日止之董事及清算人委任關係均不存在。
原告其餘之訴駁回。
訴訟費用由被告負擔。 
    事實及理由
一、程序方面：
  ㈠按原告因法律關係之存否不明確，致其私法上地位有受侵害
    之危險，提起確認法律關係存在之訴，如以否認其法律關係
    存在之人為被告，即不生被訴當事人之欠缺問題（最高法院
    40年台上字第1827號判例意旨參照）。次按確認法律關係之
    訴，非原告有即受確認判決之法律上利益者，不得提起之，
    民事訴訟法第247條第1項前段定有明文。又所謂「即受確認
    判決之法律上利益」，係指法律關係之存在與否不明確，致
    原告在私法上之地位有受侵害之危險，而此危險得以對於被
    告之確認判決除去者而言（最高法院42年台上字第1031號判
    例意旨參照）。本件原告主張訴外人田書旗於民國106年4月
    28日設立被告公司，且為被告之實質負責人，伊於107年7月
    間經田書旗邀約，允為擔任被告之掛名董事，然被告實際上
    從未召開107年6月25日之股東臨時會選任伊為董事，故伊與
    被告間應從未發生董事之委任關係，又依公司法第322條第1
    項規定，股份有限公司之清算人，以董事為清算人，伊與被
    告間之董事委任關係既從未發生，故伊亦非被告之清算人，
    伊與被告間之清算人委任關係亦不存在等情，既為被告所否
    認，又原告確於107年7月12日登記為被告之董事（任期自10
    7年6月25日起至110年6月24日止），被告復經主管機關新北
    市政府109年12月9日新北府經司字第1098102189號函廢止登
    記，而以被告之董事為清算人等情，亦有被告公司變更登記
    表附卷可稽（見本院卷第102-122頁），足認上列董事及清
    算人委任關係之存否均不明確，致原告在私法上之地位有受
    侵害之危險，而此危險得以本件對於被告之確認判決除去之
    ，原告顯有即受確認判決之法律上利益，是其提起本件確認
    之訴，並無不合。
  ㈡依公司法第25條規定，解散之公司，於清算範圍內，視為尚
    未解散。公司解散後，應進行清算程序，在清算完結前，法
    人之人格於清算範圍內，仍然存續，必須待清算完結後，公
    司之人格始歸於消滅；上開規定，依公司法第26條之1規定
    ，於公司經廢止登記者準用之。查被告雖經主管機關新北市
    政府109年12月9日新北府經司字第1098102189號函廢止登記
    ，然尚未向法院陳報清算人或清算完結，業經本院依職權調
    閱被告之登記卷宗查明屬實，並有本院110年9月9日函附卷
    可稽（見本院卷第183頁），其法人格尚未消滅，仍有當事
    人能力，合先說明。
  ㈢按「公司與董事間訴訟，除法律另有規定外，由監察人代表
    公司，股東會亦得另選代表公司為訴訟之人。」、「對於無
    訴訟能力人為訴訟行為，因其無法定代理人或其法定代理人
    不能行代理權，恐致久延而受損害者，得聲請受訴法院之審
    判長，選任特別代理人。」，公司法第213條、民事訴訟法
    第51條第1項定有明文。查原告既被登記為被告之董事，是
    本件應以被告之監察人王依婷為被告之法定代理人，惟王依
    婷已經臺灣桃園地方法院於110年6月22日以110年度訴字第3
    56號判決認其與被告間之監察人委任關係不存在確定，有臺
    灣桃園地方法院110年度訴字第356號民事判決附卷可稽（見
    本院卷第37-43頁），復經本院依職權調閱被告之登記卷宗
    查明屬實，故由本院以110年度聲字第308號裁定選任李基益
    律師於本件訴訟為被告之特別代理人，核無不合。
二、原告主張：
　㈠田書旗於106年4月28日設立被告公司，且為被告之實質負責
    人，伊於107年7月間經田書旗邀約，允為擔任被告之掛名董
    事，然被告實際上從未召開107年6月25日之股東臨時會選任
    伊為董事，依臺灣桃園地方法院110年訴字第356號民事判決
    ，可知伊與被告應從未發生董事委任關係，又依公司法第32
    2條第1項規定，股份有限公司之清算人，以董事為清算人，
    故伊與被告就清算人之委任關係亦不存在。
　㈡爰依民事訴訟法第247條第1項前段規定，聲明求為判決：確
    認原告與被告間董事及清算人委任關係均不存在。
三、被告則以：本件有無實際召開股東會會議，依公司變更登記
    流程，必然會檢送會議紀錄，並有董事願任同意書，就相關
    聲請公司變更流程，主管機關會有形式審查，才會為相關變
    更登記。惟本件起訴狀原告所敘明及提出之證據為另案關於
    監察人委任關係是否存在之訴訟案件，而未直接就原告有無
    在相關董事願任同意書上為簽名及有無在股東會議紀錄上簽
    名，且此等事實與有無召開董事會議尚待調查等語，資為抗
    辯。併為答辯聲明：原告之訴駁回。
四、本院得心證理由：
  ㈠按公司與董事間之關係，除本法另有規定外，依民法關於委
    任之規定，公司法第192條第5項定有明文。是公司董事與公
    司間之關係，要屬委任關係無疑。
  ㈡查本件原告主張之上列事實，業據其提出與所述相符之被告
    公司基本資料、臺灣桃園地方法院110年訴字第356號民事判
    決、被告公司變更登記表為證（見本院卷第19、37-43、102
    -122頁），復經本院依職權調閱被告之登記卷宗查明屬實，
    且為被告所不爭執，足見被告實際上從未召開107年6月25日
    之股東臨時會選任原告為董事，原告與被告應從未發生董事
    委任關係，又被告經主管機關新北市政府109年12月9日新北
    府經司字第1098102189號函廢止登記，而以被告之董事為清
    算人等情，亦如前述，依公司法第322條第1項規定，股份有
    限公司之清算人，以董事為清算人，故原告與被告就清算人
    之委任關係亦不存在。是原告請求確認原告與被告間自107
    年6月25日起至110年6月24日止之董事及清算人委任關係均
    不存在，即屬有據。
五、從而，原告依民事訴訟法第247條第1項前段規定，請求確認
    如主文第一項所示，為有理由，應予准許。逾此部分之請求
    ，則無理由，應予駁回。
六、本件事證已臻明確，兩造其餘攻擊、防禦方法及舉證，經本
    院審酌後，認對於判決結果均無影響，爰不一一論述，併此
    指明。
七、據上論結，本件原告之訴為一部有理由，一部無理由，爰判
    決如主文。
中　　華　　民　　國　　111 　年　　3 　　月　　31　　日
                  民事第七庭    法  官  楊千儀
正本係照原本作成。
如對本判決上訴，須於判決送達後20日內向本院提出上訴狀（需
按他造人數附繕本，勿逕送上級法院）。如委任律師提起上訴者
，應一併繳納上訴審裁判費，否則本院得無庸命補正，逕為裁定
駁回上訴。
中　　華　　民　　國　　111 　年　　3 　　月　　31　　日
                                書記官 李育真